【裁判字號】    90,易,463
【裁判日期】    900831
【裁判案由】    違反動產擔保交易法
【裁判全文】
臺灣屏東地方法院刑事判決                            九十年度易字第四六三號
    公  訴  人  臺灣屏東地方法院檢察署檢察官
    被      告  乙○○
右列被告因違反動產擔保交易法案件，經檢察官提起公訴（九十年度偵字第一八八九
號），本院判決如左：
     主  文
乙○○無罪。
     理  由
一、公訴意旨略以：被告乙○○於民國八十七年三月二十七日，以動產擔保交易附條
    件買賣之方式，向裕融企業股份有限公司（下稱裕融公司）購買車牌號碼Ｓ８二
    九八二號之自用小客車。約定總價金新臺幣（下同）五十四萬八千六百元，除先
    付頭期款五萬九千元外，餘款分三十六期給付，每月一期，每期付款一萬三千六
    百元，上開小客車停放地點為屏東縣屏東市○○○街一巷二號。在價金未付清之
    前，小客車所有權仍屬於出賣人所有，買受人僅得依約占有使用，不得任意遷移
    或為其他處分。詎乙○○身為動產擔保交易之債務人，在取得上開小客車之後，
    竟自八十九年十二月二十七日起即未續行給付分期款，且將該小客車自上揭停放
    地點遷移至他處，致生損害於債權人裕融公司，因認被告涉犯違反動產擔保交易
    法罪嫌。
二、按「犯罪事實應依證據認定之，無證據不得推定其犯罪事實。」又「不能證明被
    告犯罪或其行為不罰者，應諭知無罪之判決。」刑事訴訟法第一百五十四條、第
    三百零一條第一項分別定有明文。另告訴人之告訴，係以使被告受刑事訴追為目
    的，是其陳述是否與事實相符，仍應調查其他證據以資審認，故以告訴人之陳述
    為認定犯罪之依據時，必其陳述並無瑕疵，且就其他方面調查，又與事實相符，
    始得為論罪科刑之依據。
三、本件公訴人認被告涉有違反動產擔保交易法第三十八條之罪嫌，無非係以告訴人
    之指訴，並有附條件買賣契約書、動產擔保交易附條件買賣設定書各一紙、繳款
    明細表一紙為憑，訊據被告乙○○堅詞否認有何違反動產擔保交易法之犯行，辯
    稱：約定地點是戶籍地，我有留通訊地址是迪化街一二一號，車子我平常都是停
    放在迪化街，告訴人也都一直有把資料寄到通訊地址，我已經繳了三十二期，從
    三十三期到三十六期，因我公司倒閉，沒錢繳清，所以要求延期清償，我有跟公
    司說滯納金被罰沒有關係，六月六日我自行到告訴人公司將錢繳清等語。
四、經查：(一)被告乙○○於上開時地向告訴人以動產擔保交易附條件買賣之方式購買
    總價五十四萬八千六百元之自小客車一輛，除給付頭款五萬九千元外，餘款分三
    十六期繳納，至八十九年十二月二十七日止，被告已繳納三十二期共四十三萬五
    千二百元，尚欠告訴人五萬四千四百元之事實，業據被告於本院審理時供陳明確
    （見本院九十年七月二十五日訊問筆錄、九十年八月二十三日審判筆錄），核與
    告訴人代理人甲○○於本院審理時指述之情節相符（見本院九十年五月二日訊問
    筆錄），並有裕融公司客戶對帳單還款明細表一紙在卷可稽，被告若有不法意圖
    ，為何繳納長達三十二期之分期款？又其僅數期未繳，金額亦僅五萬餘元，顯無
    必要違法以逃避責任，其最後四期未能如期繳納，應事出有因，因此其所稱公司
    倒閉一時無力清償之事，應係屬實而可採信。(二)被告與告訴人約定上開自小客車
    之停放地點雖在被告戶籍地屏東縣屏東市○○○街一巷二號，惟被告亦曾告知告
    訴人其通訊地址為屏東市○○街一二一號之事實，已據被告於本院審理時供述明
    白，復經告訴代理人方怡仁於本院審理時指述無訛，據其稱：被告確實有留迪化
    街通訊地址，今年六月初我們發現車子在迪化街，有向法院聲請強制執行等語（
    見本院九十年七月二十五日訊問筆錄）。被告既然將變更後之地址告知告訴人，
    可見其並無逃債之意思，況告訴人亦對其新址送達，可解為已默示同意變更標的
    物之置放處所。(三)況被告乙○○於遲延六個月後即於九十年六月六日已主動將所
    欠告訴人之車款還清，已經被告於本院審理時供述明白，並有告訴人陳報狀一份
    、清償證明書一紙、現金及支票收款單一紙在卷可憑，本件動產擔保交易共分三
    十六期，被告已按時繳納三十二期，嗣後僅四期未按時繳款，被告雖未住在約定
    停放該車之戶籍地，惟被告亦將其居住地址通知告訴人，再者，被告已將所積欠
    之車款清償完畢，益證被告並無不法利益之意圖，亦與任意遷移該車而不告知之
    情形不同，足認被告前開辯詞堪予採信，此外，復查無其他積極證據可證被告意
    圖不法之利益而將本件附條件買賣之標的物擅自遷移他處，依上說明，應為被告
    無罪之判決。
據上論斷，應依刑事訴訟法第三百零一條第一項，判決如主文。
本案經檢察官趙燕利到庭執行職務。
中      華      民      國      九十      年      八    月    三十一    日
                                      臺灣屏東地方法院刑事第三庭
                                          審判長法  官  黃國永
                                                法  官  陳姵君
                                                法  官  余德正
右正本證明與原本無異。
對於本判決如有不服應於收受送達後十日內向本院提出上訴書狀上訴於台灣高等法院
高雄分院並按他造當事人之人數附具繕本。
                                                書記官  謝博興
中      華      民      國      九十      年      八    月    三十一    日


司法院資訊處製作；財團法人民間司法改革基金會備份。
